臺灣高等法院刑事裁定　　　　　　　　 94年度聲再字第109號
再審聲請人　甲○
即受判決人
上列聲請人因妨害自由案件，對於本院91年度上易字第3389號，
中華民國92年6月24日第二審確定判決（原審案號：台灣板橋地
方法院91年度易字第2474號，起訴案號：台灣板橋地方法院檢察
署90年度偵續字第181號、91 年度偵字第6122號），聲請再審，
本院裁定如下：
    主  文
再審及保全並勘驗錄音帶之聲請駁回。
    理  由
一、本件聲請意旨如附件影本所示。
二、本件聲請狀雖記載對本院「九十三年度上易字第三三八九號
    」判決聲請再審，惟查聲請人甲○所犯恐嚇案件，係經本院
    九十一年度上易字第三三八九號刑事判決判處罪刑確定，至
    於本院九十三年度上易字第三三八九號刑事確定判決則與聲
    請人完全無關，而聲請人提出之原確定判決繕本（影本）亦
    為本院九十一年度上易字第三三八九號刑事判決，故聲請人
    之真意顯係對本院九十一年度上易字第三三八九號刑事確定
    判決聲請再審，聲請狀則將該案案號誤載為「九十三年度」
    ，甚為灼然，合先說明。
三、按有罪之判決確定後，為受判決人之利益聲請再審，必其聲
    請之理由合於刑事訴訟法第四百二十條第一項各款所定情形
    之一及第四百二十一條有足以影響於判決之重要證據漏未審
    酌者，始准許之。又刑事訴訟法第四百二十條第一項第六款
    所謂發現新證據，係指該證據於事實審法院判決前已經存在
    ，為法院及當事人所不知，不及調查斟酌，至其後始行發現
    ，且就證據本身形式上觀察，固不以絕對須經調查程序為要
    件，惟必顯然可認為足以動搖原確定判決者，而為受判決人
    無罪、免訴、免刑或輕於原判決所認罪名之判決者為限，亦
    即所謂之「新證據」，須同時具備「嶄新性」及「顯然性」
    二要件，始屬相當。
四、本件聲請人所主張之「新證據」，係證人即其女兒陳竽柔（
    原名陳淑美）、及刑事案件之告訴人賴連吉（已更名為賴勝
    羽），於本院九十三年度上易字第二四號侵權行為損害賠償
    民事事件（上訴人為甲○，被上訴人為賴連吉）於93年11月
    19日準備程序中所為之證言及陳述。惟查：(1)證人陳竽柔及
    賴連吉事後於前開民事案件所為之證言及陳述，均係前開刑
    事判決確定後，在聲請人請求賴連吉損害賠償之民事事件中
    所為之證言及陳述，並非前開刑事確定判決之事實審法院判
    決前已經存在，為法院及當事人所不知，不及調查斟酌，至
    其後始行發現之證據，即與刑事訴訟法第四百二十條第一項
    第六款所謂「發現新證據」之要件不符。(2)次查聲請人雖未
    提出該次準備程序筆錄之全部內容，惟經本院調取該準備程
    序筆錄核閱結果，就聲請人有無恐嚇犯行之相關部分，該案
    受命法官對證人陳竽柔詢以：「證人陳竽柔於偵查庭中，就
    檢察官庭訊：八十九年六月一日上午，在你舅舅家，甲○先
    生有無向賴勝羽說『如果陳竽柔沒有準時回家，就要賴勝羽
    好好保護自己生命，出門要帶槍，如果出事要他自己負責』
    等話，你是否有聽到？」，證人陳竽柔答稱：「…賴勝羽先
    到舅舅家，我爸爸後來才到，我爸爸一進門看到賴勝羽就要
    打賴勝羽，我媽媽上前阻止我爸爸打人，當天早上十點多我
    和媽媽到舅舅家，爸爸大約下午兩點到舅舅家，開始發生言
    詞爭執，大約下午四、五點的時候我確定有聽到父親說上開
    那些話。我舅媽有勸我爸爸不要那麼衝動。」，及「甲○有
    說要賴勝羽路上小心，如果發生什麼事，不干甲○的事。如
    果那一天甲○把我抓走，我死在家裡，也要賴勝羽不要過問
    。」等語明確；而賴勝羽亦陳述稱「事情一發生的時候，甲
    ○對我講的這些話，我當時心裡確實是有害怕…。」等語，
    有該準備程序筆錄影本附卷可稽（本院卷第三十九頁、第四
    十頁、第四十五頁），由上述陳竽柔之證言可知，聲請人於
    八十九年六月一日在其妻舅家中確有對賴連吉恐嚇之犯行，
    證人陳竽柔之證言及賴連吉之陳述均與渠等於刑事案件偵、
    審中之供述相符。至於依據陳竽柔之證言以觀，聲請人實際
    恐嚇賴連吉之時間應為當日下午四、五時許，而與原確定判
    決認定之犯罪時間為當日上午十一時許部分有所出入，然而
    對於前開刑事確定判決所認定聲請人犯罪事實之同一性仍無
    影響。另陳竽柔關於聲請人甲○講話比較粗魯，講那些話應
    該是嚇唬人，實際上應該沒有恐嚇之意思部分之證言（本案
    卷第四十三、四十四頁），僅屬陳竽柔個人主觀上之意見，
    並無證據能力，亦不足資為有利於聲請人之論據。故陳竽柔
    及賴連吉在前開民事事件準備程序所為之證言及陳述，顯然
    並非足以動搖原確定判決者，而為受判決人無罪、免訴、免
    刑或輕於原判決所認罪名之判決者之「新證據」，聲請人執
    以聲請再審，自有誤會。(3)證人陳竽柔及賴連吉所為之證言
    及陳述，均經詳細載明於前開準備程序筆錄，內容明確，聲
    請人另聲請保全及勘驗錄音帶乙節，亦顯無必要。(4)綜上所
    述，本件聲請再審及保全、勘驗錄音帶為無理由，應予駁回
    。
五、據上論斷，應依刑事訴訟法第四百三十四條第一項，裁定如
    主文。
中　　華　　民　　國　　94　　年　　4 　　月　　7 　　日
　　　　　　　　　刑事第二十二庭審判長法　官 黃瑞華
　　　　　　　　　　　　　　　　　　  法　官 陳憲裕
　　　　　　　　　　　　　　　　　　  法　官 宋  祺
以上正本證明與原本無異。
不得抗告。
                                     書記官  蔡慧娟
中　　華　　民　　國　　94　　年　　4 　　月　　7 　　日
